臺灣高等法院臺南分院刑事判決　　　　　九十一年度上訴字第五九六號　　　 潛
　　　上　訴　人
　　　即　被　告　甲　○　○
　　　選任辯護人　蔡　清　河
右列上訴人因槍砲彈藥刀械管制條例案件，不服臺灣臺南地方法院九十一年度重訴字
第五號中華民國九十一年四月二十三日第一審判決（起訴案號：臺灣臺南地方法院檢
察署九十一年度偵字第四九二號），提起上訴，本院判決如左：
      主      文
原判決撤銷。
甲○○未經許可製造爆裂物，處有期徒刑年陸月，併科罰金新台幣貳萬元；罰金如
易服勞役，以新台幣玖佰元即銀元佰元折算壹日。扣案之爆裂物壹枚，沒收。
      事      實
一、甲○○曾於民國（下同）八十八年間因偽造文書罪，經本院判處有期徒刑二年，
    緩刑五年，於八十九年七月一日確定，現仍於緩刑期間，竟不知悔改。於九十年
    十月一日，在台南縣永康市○○路○段九八巷二十弄二十號家中，未經許可以市
    售「克風邪」感冒糖漿之玻璃瓶為容器，內裝直徑一公分、高三公分鞭砲二個，
    鞭砲紙一團，長約五公分之爆引六條、鞭砲封口用之泥土塊十二粒及煙火藥六公
    克，以衛生紙團封口，並以鋁質瓶蓋旋緊封固，且於瓶蓋中央鑽一小孔，接出一
    條長約四四公分之爆引（外露約十九公分），可利用點火方式引爆，據以製造結
    構完整之爆裂物一枚。嗣甲○○於同年月二日凌晨一時二十分許，將上開爆裂物
    放置在車號ＨＭ九─八二九號機車前置物箱前，騎車至臺南縣永康市○○路九三
    七號前為警臨檢時查獲，當場扣得爆裂物一枚。
二、案經臺南縣警察局永康分局報請臺灣臺南地方法院檢察署檢察官偵查起訴。
      理      由
一、前揭事實，迭據上訴人即被告甲○○於警訊、原審偵審中及本院審理時供認不諱
    ，並有其製造經警查獲之爆裂物一枚扣案可資佐證，經警將扣案爆裂物送請內政
    部警政署刑事警察局鑑定結果，亦認為送鑑證物，疑似爆裂物一個，實為爆裂物
    一枚，該枚爆裂物重約一○六公克，係以市售『克風邪』感冒糖漿之玻璃瓶為容
    器，內裝直徑一公分、高三公分鞭砲二個，鞭砲紙一團，長約五公分之爆引六條
    、鞭砲封口用之泥土塊十二粒及煙火藥六公克，以衛生紙團封口，並以鋁質瓶蓋
    旋緊封固，且於瓶蓋中央鑽一小孔，接出一條長約四四公分之爆引（外露約十九
    公分），可利用點火方式引爆，結構完整，認具破壞性與殺傷力，有該局九十年
    十月十八日刑偵五字第一九九四○二號鑑驗通知書附卷可佐。被告辯護人雖辯稱
    ：被告主觀上無製造爆裂物之認知，客觀上該物亦未經科學鑑驗為爆裂物云云，
    然參諸被告以玻璃瓶裝置火藥，如於引爆時，玻璃碎屑藉由爆破之衝力及飛濺，
    確足以造成相當之傷亡，自非一般之土製炸彈所可比擬，被告製造該物應知其破
    壤性及殺傷力，主觀上即有製造之爆裂物之認知。被告雖於偵查中、原審及本院
    審理時辯稱係好玩製作，亦不能因之而免除其刑；另依上開鑑驗通知書所示，本
    件採拆解方式鑑定，該爆裂物以市售『克風邪』感冒糖漿玻璃瓶為容器，內裝直
    徑一公分、高三公分鞭砲二個、鞭砲紙一團、長約五公分之引信六條、鞭砲封口
    用之泥土塊十二粒、煙火藥六公克，復以衛生紙團封口，以鋁質瓶蓋旋緊封固，
    並於瓶蓋中央鑽一小孔，接出一條長約四四公分之引信（外露約十九公分），作
    為點火引線，因認結構完整，具破壞性與殺傷力，鑑驗過程嚴謹詳盡，辯護人指
    摘未以實際引爆，因認未經科學鑑驗，自不足採。綜上所述，本件事證明確，被
    告犯行堪以認定，自應依法論科。
二、核被告所為，係犯槍砲彈藥刀械管制條例第七條第一項之未經許可製造爆裂物罪
    。其製造後持有該爆裂物之低度行為，應為製造該爆裂物之高度行為所吸收，不
    另論罪。查被告係因一時好奇而製造上開爆裂物一枚，且其持有上開爆裂物並未
    持之觸犯他罪，如課以最低法定本刑有期徒刑七年，猶嫌過苛，有情輕法重之情
    形，則其情狀在客觀上顯可憫恕，依刑法第五十九條規定，酌量減輕其刑。原審
    以被告罪證明確，因予論罪科刑，固非無見；惟查(一)扣案之爆裂物一枚，於鑑定
    時係經拆解鑑驗，現仍存於臺南縣警察局永康分局，有該局九十一年六月七日永
    警刑字第○九一○○○二○四八號函可參，原判決認已試爆滅失，不予沒收，顯
    有疏略。(二)原審依刑法第五十九條酌減被告之刑，然於論結欄未援引刑法第五十
    九條，亦有未洽。被告上訴意旨，指摘原判決量刑過重，雖無足取。但原判決既
    有可議，自應由本院撤銷改判之。爰審酌被告素行、犯罪之動機、目的、製造手
    法、對公共安全所生之危險，且犯罪後表示悔過之態度等一切情狀，量處有期徒
    刑年陸月，併科罰金新台幣貳萬元，並諭知罰金如易服勞役，以新台幣玖佰元
    即銀元佰元折算壹日之標準，以資懲儆。扣案爆裂物一枚，屬違禁物，應依法
    宣告沒收。另槍砲彈藥刀械管制條例第十九條第一項規定：「犯第七條之罪，經
    判處有期徒刑者，應於刑之執行完畢或赦免後，令入勞動場所，強制工作，其期
    間為三年」，業經總統於九十年十一月十四日公告廢止適用，被告之行為雖在上
    開規定廢止適用前發生，然上開規定係屬槍砲彈藥刀械管制條例對犯罪行為人所
    為之保安處分，依刑法第二條第二項規定，仍應適用裁判時之法律（即從新原則
    ），現槍砲彈藥刀械管制條例第十九條規定既經廢止，自毋庸上開規定之適用。
三、據上論斷，應依刑事訴訟法第三百六十九條第一項前段、第三百六十四條、第二
    百九十九條第一項前段，槍砲彈藥刀械管制條例第七條第一項，刑法第十一條前
    段、第二條第二項、第五十九條、第三十八條第一項第一款、第四十二條第二項
    ，罰金罰鍰提高標準條例第二條，判決如主文。
本案經檢察官林炎昇到庭執行職務。
中  華  民  國      九十一      年        六        月      十  九      日
                                臺灣高等法院臺南分院刑事第一庭
                                    審判長法官  茆    臺    雲
                                          法官  李    文    福
                                          法官  蔡    長    林
右正本證明與原本無異。
如不服本判決，應於判決送達後十日內向本院提出上訴狀，其未敘述理由者並應於提
出上訴狀後十日內向本院補提理由書（應附繕本）。
                                    法院書記官  李    培    薇
中  華  民  國      九十一      年        六        月      二  十      日
附錄本案論罪科刑法條全文：
槍砲彈藥刀械管制條例第七條第一項：
  未經許可，製造、販賣或運輸火砲、肩射武器、機關槍、衝鋒槍、卡柄槍、自動步
槍、普通步槍、馬槍、手槍或各類砲彈、炸彈、爆裂物者，處死刑、無期徒刑或七年
以上有期徒刑；處徒刑者，併科新台幣三千萬元以下罰金。
